Inventaris van het archief van de Hoofdverbindingsofficier voor de Britse Zône en Verbindingsofficier van de Chef van de Generale Staf bij het hoofdkwartier van het Britse Leger aan de Rijn, 1949-1955
Nationaal Archief, Den Haag
Hoofdverbindingsofficier voor de Britse Zône en Verbindingsofficier bij het hoofdkwartier van het Britse Leger aan de Rijn
Hoofdverdingsoff. Britse Zone Duitsland
1949-1955
D50
1.20 meter; 39 inventarisnummers.
Normale geschreven, getypte en gedrukte documenten, geen bijzondere handschriften.
Nationaal Archief, Den Haag
hoofdverbindingsofficier voor de Britse zône te Bad-Oeyenhausen hoofdverbindingsofficier voor de Britse zône te Bad Salzuflen
verbindingsofficier van de Chef van de Generale Staf (CGS) bij het hoofdkwartier van het Britse leger aan de Rijn (Netherlands Liaison Officer with HQ-BAOR)
verbindingsofficier van de Chef van de Generale Staf (CGS) bij het Hoofdkwartier Northern Army Group of the Rhine
Als hoofdverbindingsofficier voor de Britse zône fungeerde van februari 1946 tot eind 1949 kolonel A.D.C. van der Voort van Zijp. Tot zijn taken behoorde behartiging van de Nederlandse belangen in de Britse zone, toezicht op de naleving van de krijgstucht door Nederlandse militairen in deze zone, het zorgdragen voor een goede verstandhouding tussen de gestationeerde Nederlanders en de geallieerde militairen aldaar en tenslotte het adviseren van de Nederlandse Militaire Missie gestationeerd in Berlijn. Het archief van deze hoofdverbindingsofficier bevat o.a. ingekomen en minuten van uitgaande stukken, stukken betreffende operatie Leeuw, (de verdediging van West-Europa tegen een mogelijke agressie uit het Oosten,) stukken betreffende oefeningen en stukken betreffende het archiefbeheer.
Archiefvorming
Geschiedenis van de archiefvormer
Als hoofdverbindingsofficier voor de Britse zône fungeerde van februari 1946 tot eind 1949 kolonel A.D.C. van der Voort van Zijp. Als hoofdverbindingsofficier voor de Britse zône was hij eerst geplaatst te Bad-Oeyenhausen, vanaf augustus 1946 te Bad Salzuflen en was geplaatst bij het geallieerde hoofdkwartier waar vanuit verschillende landen verbindingsofficieren geplaatst waren (Allied Liaison Branch)
In deze functie behartigde hij de Nederlandse belangen in de Britse zone. Ook zag hij toe op de naleving van de krijgstucht door Nederlandse militairen in deze zone. Verder was hij belast met het zorgdragen voor een goede verstandhouding tussen de Nederlanders, die waren gestationeerd in de zone, en de geallieerde militairen aldaar. Tenslotte adviseerde hij de Nederlandse Militaire Missie die gestationeerd was in Berlijn.
Op 30 maart 1950 werd de Allied Liaison Branch opgeheven.
Vanaf 15 augustus 1949 werd Van der Voort van Zijp tevens tot verbindingsofficier van de Chef van de Generale Staf (CGS) bij het hoofdkwartier van het Britse leger aan de Rijn (Netherlands Liaison Officer with Headquarters British Army of the Rine (BAOR) benoemd. In deze functie onderhield hij het contact tussen de bevelhebber van het Britse leger aan de Rijn en de CGS.
Op 29 november 1952 werd de naam van het hoofdkwartier BAOR gewijzigd in hoofdkwartier Northern Army Group of the Rhine, afgekort tot HQ Northern Army Group.
De verbindingsofficier bij BAOR was rechtstreeks gesteld onder het bevel van CGS.
Geschiedenis van het archiefbeheer
Dit archief werd in 1990 overgeplaatst van het semi-statisch archief van de Landmachtsstaf naar het Centraal Archievendepot van het ministerie van Defensie.
De verwerving van het archief
Overbrenging van een overheidsarchief
Inhoud en structuur van het archief
2.13
Selectie en vernietiging
Bij de bewerking van onderhavig archief in 2006 zijn op grond van de selectielijsten Militair materieel (versie 1994), Militair personeel (versie 2005), Militaire operatiën (versie 2005), en Organisatie rijksoverheid (versie 2005), 0,75 strekkende meter archiefbescheiden vernietigd. Het archief heeft bij de overdracht een omvang van 1,2 m1.
Aanwijzingen voor de gebruiker
Openbaarheidsbeperkingen
Volledig openbaar.
Materiële beperkingen
Aanvraaginstructie
Openbare archiefstukken kunnen online worden aangevraagd en gereserveerd. U kunt dit ook via de terminals in de studiezaal van het Nationaal Archief doen. Om te kunnen reserveren dient u de volgende stappen te volgen:
U maakt een profiel aan op www.gahetna.nl, en logt vervolgens in
Via de archiefinventaris (alleen de beschrijvingen met rode nummers) selecteert u het gewenste archiefstuk door op de knop 'Reserveren' te klikken
In het volgende scherm geeft u aan op welke dag u het archiefstuk wilt inzien
Indien u zich bevindt in de studiezaal en een tafelnummer heeft ontvangen kunt u dit nummer vermelden. Als u geen tafelnummer heeft kunt u tafelnummer 777 laten staan
Vervolgens bevestigt u uw reservering door deze te versturen.
Verwant materiaal
Beschikbaarheid van kopieën
Beschrijving van de series en archiefbestanddelen
- Algemeen
  - Agenda, 1954; 1; 1 katern
  - Ingekomen en minuten van uitgaande stukken, 1949-1955; 2-7; 5 omslagen en 1 pak
    - 1949-1950, 2
    - 1951, 3
    - 1952, 4; 1 pak
    - 1953, 5
    - 1954, 6
    - 1955, 7
- Bijzonder
  - Drietalige woordenlijst van bij het hoofdkwartier in gebruik zijnde termen (Trilingual glossary - glossaire trilingue - woordenlijst), ontwerp, 1949; 38; 1 stuk
  - Folder inzake de onderscheidingstekenen van de Legerluchtmacht, c. 1950; 37; 1 stuk
  - Stukken betreffende het werkprogramma en het tijdschema van demonstraties en oefeningen van het Britse tankdetachement van BOAR in Nederland, 1950-1951; 27; 1 omslag
  - Stukken betreffende operatie Leeuw, de verdediging van West-Europa tegen een mogelijke agressie uit het Oosten, 1950-1952; 26; 1 omslag
  - Stukken betreffende oefeningen, 1950-1954; 8-24,31,25; 17 omslagen, 2 pakken
    - Oefening Thor, 1950, 8
    - Oefeningen Broadside I en II, 1950-1951, 9
    - Diverse stuken, 1951, 10
    - Oefening Counter thrust, 1951, 11; 1 pak
    - Oefening Grand Alliance, 1952, 12
    - Oefening Team Spirit One, 1952, 13
    - Oefening Coronet, 1953, 14
    - Oefening Hold Fast, 1953, 15; 1 pak
    - Oefening Grand Repulse, 1953, 16
    - Oefening Counter Stroke, 1953, 17
    - Oefening All Aboard, 1953, 18
    - Oefening Luctor, 1953, 19
    - Oefening Ground Study en Monte Carlo, 1953, 20
    - Oefening Winch, 1953-1954, 21
    - Oefening Battle Royal, 1954, 22
    - Oefening New Alliance, 1954, 23
    - Oefening Ginger Quill, 1954, 24
    - Oefening Aid Civil, 1954, 31
    - Diverse stukken, 1953-1954, 25
  - Stukken betreffende het gebruik van geweld en vuurwapens door Britse militairen op Nederlands grondgebied, 1952-1954; 30; 1 omslag
  - Stukken betreffende een demonstratie hoe mogelijk ongevallen van atoomaanvallen voorkomen kunnen komen, 1953; 32; 1 omslag
  - Overzicht van te nemen maatregelen bij of na ontvangst der veiligheids- en mobilisatietelegrammen, 1953; 34; 1 stuk
  - Ingekomen activiteitenschema's van Headquarters Nothern Army Group, Forecast of events, 1953-1954; 28; 1 omslag
  - Stukken betreffende buitenlandse militaire hulp bij de Watersnoodramp in Nederland alsmede voordrachten voor het verlenen van koninklijke onderscheidingen aan betrokken buitenlandse militairen, 1953-1954; 29; 1 omslag
  - Stukken betreffende de allocatie van Northag-onderdelen, 1953-1954; 33; 1 omslag
  - Stukken betreffende de oorlogsorganisatie van het Nederlandse aanvullingsdetachement HQ-Northag, 1954; 35; 1 omslag
  - Stukken betreffende het archiefbeheer, 1955; 39; 1 omslag
  - Verlofpassen en treinkaartjes van de Britse krijgsmacht, z.d.; 36; 1 omslag
    In de Engelse taal.